臺灣高等法院高雄分院刑事判決　　　　94年度上訴字第1000號
上　訴　人
即　被　告　甲○○
上列上訴人因違反毒品危害防制條例案件，不服臺灣高雄地方法
院94年度訴字第638 號中華民國94年5 月26日第一審判決（起訴
案號：臺灣高雄地方法院檢察署93年度毒偵字第4559號），提起
上訴，本院判決如下：
    主  文
上訴駁回。
    事  實
一、甲○○前於民國88年間因施用第二級毒品案件，經臺灣高雄
    地方法院裁定送觀察、勒戒，後認無繼續施用毒品傾向，於
    88 年3月16日釋放，並由臺灣高雄地方法院檢察署檢察官於
    88 年3月15日以88年度偵字第6203號為不起訴處分確定。詎
    甲○○猶不知警惕，於觀察、勒戒執行完畢釋放後5 年內，
    明知海洛因、甲基安非他命業經公告列為第一、二級毒品，
    不得持有、施用，竟基於施用第一級毒品海洛因之概括犯意
    ，自92年間某日起至93年8 月15日上午12時許止，連續在高
    雄縣林園鄉○○路19號等處，以將海洛因摻水置入針筒後注
    射之方式，每日施用1 次，而施用海洛因多次。復另基於施
    用第二級毒品甲基安非他命（起訴書誤載為安非他命）之故
    意，於93年8 月15日下午3 時15分許回溯24小時內某時（不
    含公權力拘束期間），在上開東汕路19號住處，以將甲基安
    非他命置放在吸食器上，以火燒烤吸食其霧化氣體之方式，
    而施用第二級毒品甲基安非他命1 次。嗣於93年8 月15日下
    午3 時15分許，甲○○於有偵查犯罪權限之公務員尚未發覺
    前，持其所有第一級毒品海洛因1 小包（驗後淨重0.01公克
    ，空包裝重0.19公克）、殘留海洛因之注射針筒1 支，向高
    雄縣政府警察局林園分局中芸派出所自首施用第一級毒品海
    洛因犯行，並接受裁判，後經採尿送驗後，另檢出有甲基安
    非他命陽性反應，始再查悉甲○○有施用第二級毒品甲基安
    非他命犯行等情。
二、案經高雄縣政府警察局林園分局報請臺灣高雄地方法院檢察
    署檢察官偵查起訴。
    理  由
一、認定犯罪事實所憑證據及理由─
  (一)上開施用第一級毒品海洛因之事實，有上訴人即被告甲○○
    （以下簡稱被告）於93年3 月15日下午3 時15分許自首後所
    採尿液，經鑑驗結果呈嗎啡陽性反應，有高雄縣政府衛生局
    93年8 月27日93煙檢字第1909號煙毒尿液檢驗成績書、尿液
    對照表各1 紙附卷可稽（見93毒偵4559號卷第9 頁，警卷第
    4 頁）；且被告持以自首之粉末1 包、注射針筒1 支經送鑑
    驗，粉末為第一級毒品海洛因（驗後淨重0.01公克，空包裝
    重0.19公克），注射針筒1 支亦含有海洛因成分，有法務部
    調查局93年9 月21日調科壹字第220018052 號鑑定通知書、
    高雄醫學大學附設中和紀念醫院94年3 月22日報告編號0000
    - 000 號檢驗報告各1 紙在卷可按（見93毒偵4559號卷第5
    頁，原審卷第25頁）；復經被告於警詢、原審及本院審理時
    自白不諱（見警卷第1 頁背面，原審卷第51、73頁，本院卷
    第42頁）。至於被告上訴狀所稱其於警詢供稱係自92年間某
    日起施用第一級海洛因無證據可佐，及於本院調查時辯稱扣
    案海洛因為員警要其購買云云；惟被告不僅於警詢供述自92
    年間某日起施用第一級海洛因等語，於原審亦一再為相同之
    供述，且本件為被告持注射針筒等物主動前往警察機關自首
    ，衡情員警自無再要求被告購買第一級海洛因之必要，又本
    件另有第一級毒品海洛因1 小包、注射針筒扣案，業如前述
    ，並非無證據可佐被告上開自白；顯見被告上開辯解無據，
    自尚難依此為被告有利之認定。
  (二)訊據被告矢口否認有施用第二級毒品甲基安非他命犯行。惟
    被告於93年3 月15日下午3 時15分許自首後所採尿液，經鑑
    驗結果呈甲基安非他命陽性反應，有上開高雄縣政府衛生局
    煙毒尿液檢驗成績書1 紙可按；且經原審將被告尿液送請高
    雄醫學大學附設中和紀念醫院複驗，仍呈甲基安非他命陽性
    反應，有該醫院94年3 月22日報告編號0000- 000 號濫用藥
    物尿液檢驗報告1 紙在卷可憑（見原審卷第21頁）；又甲基
    安非他命經口服投與後，約70% 於24小時內可自尿液中排出
    ，而尿液內含甲基安非他命成分之檢出，與投與甲基安非它
    命的量、個人體質、檢驗儀器之精密度有關，通常採尿化驗
    是否呈陽性反應，應以投與後24小時內所採者為宜，業經行
    政院衛生署藥物食品檢驗局以（80）藥檢醫字第4529號函釋
    明確；再者，被告於原審亦曾自白有施用第二級毒品甲基安
    非他命犯行（見原審卷第64、73、74頁）。足認被告於本院
    翻異前供，為圖卸刑責之詞，不足採信。
  (三)被告前於88年間因施用毒品案件，經臺灣高雄地方法院裁定
    送觀察、勒戒後，認無繼續施用毒品傾向，於88年3 月16日
    釋放，並由臺灣高雄地方法院檢察署檢察官於88年3 月15日
    以88年度偵字第6203號為不起訴處分確定，有臺灣高等法院
    被告前案紀錄表在卷可按；又被告於觀察、勒戒或強制戒治
    執行完畢釋放後，須於5 年內均無施用毒品行為，始能認其
    前所實施之觀察、勒戒或強制戒治已足以遮斷被告施用毒品
    之癮，而得於5 年後再犯時依毒品危害防制條例第20條第3
    項規定適用初犯之規定，重行觀察勒戒、強制戒治程序，然
    本件被告既於88年3 月16日觀察勒戒執行完畢釋放後5 年內
    ，即自92年間某日起有再施用第一級毒品海洛因行為，其縱
    於88年3 月16日觀察勒戒執行完畢釋放5 年後，始再有施用
    第二級毒品甲基安非他命行為，亦無上開法條之適用。是足
    認被告於觀察、勒戒執行完畢釋放後，5 年內再犯本件施用
    第一、二級毒品罪，事證明確，被告犯行洵堪認定。
二、論罪科刑之理由─
  (一)按海洛因及甲基安非他命分別屬毒品危害防制條例第2 條第
    2 項第1 、2 款所稱之第一級毒品、第二級毒品，是被告於
    上開時地，分別施用海洛因、甲基安非他命之行為，係分別
    犯同法第10條第1 項、第2 項之施用第一級毒品罪、施用第
    二級毒品罪。被告持有海洛因、甲基安非他命，嗣分別進而
    施用之，持有之低度行為應為施用之高度行為所吸收，均不
    另論罪。又被告連續多次施用第一級毒品海洛因之犯行，時
    間緊接，觸犯構成要件相同之罪名，顯係基於概括犯意為之
    ，應依連續犯之規定論以一罪，並加重其刑。且其所犯上開
    2 罪名，犯意各別，罪名不同，應分論併罰。被告於93 年8
    月15日在有偵查犯罪權限之公務員尚未發覺其持有、施用第
    一級毒品海洛因前，主動向高雄縣政府警察局林園分局中芸
    派出所坦承有施用第一及毒品海洛因犯行，並接受裁判，有
    警詢筆錄、解送人犯報告書在卷足證（見警卷第1 頁，93毒
    偵4559號卷第1 頁），業已符合自首之要件，應就其施用第
    一級毒品海洛因犯行部分，依刑法第62條前段規定減輕其刑
    ，並先加後減。
  (二)原審因而適用毒品危害防制條例第10條第1 項、第2 項、第
    18條第1 項前段，刑法第11條、第56條、第62條、第51條第
    5 款之規定，並審酌被告前有施用毒品之不良素行，歷經觀
    察、勒戒程序，仍未能徹底戒絕毒品，顯見意志不堅，且有
    失政府制定毒品危害防治條例之立法美意，本不宜寬貸，惟
    念其施用毒品乃自戕一己之身體健康，尚未對他人造成危害
    ，且犯後已坦承犯行，態度良好等一切情狀，分別量處施用
    第一、二級毒品罪各有期徒刑7 月、3 月，並定應執行刑為
    有期徒刑8 月。復說明扣案海洛因1 包（驗後淨重0.01公克
    ，空包裝重0.19公克）為毒品（因盛裝上海洛因之空包裝袋
    1 個，雖經法務部調查局就之與其所盛裝之第一級毒品海洛
    因分別鑑析其重量，惟因法務部調查局一般係以傾倒之方式
    ，將包裝袋內之第一級毒品海洛因倒出而與包裝袋分離而稱
    重，必要時，輔以刮杓刮取袋內粉末，然無論依何種方式分
    離，包裝袋內均有極微量之第一級毒品海洛因殘留，業經法
    務部調查局93年3 月19日調科壹字第09300113060 號函釋在
    案），及殘留海洛因注射針筒1 支，因與海洛因無從析離，
    亦為毒品，均依毒品危害防制條例第18條第1 項前段規定宣
    告沒收銷燬之。經核原判決認事用法均無不合，量刑亦稱允
    當。被告以施用第一級毒品部分量刑太重，及否認有施用第
    二級毒品犯行，而提起上訴，均無理由，應予駁回。至於檢
    察官請求就被告施用第二級毒品犯行部分量處有期徒刑2 月
    ，惟施用第二級毒品罪，最輕本刑為有期徒刑2 月，原審量
    處被告有期徒刑3 月，僅高於法定最輕刑本刑1 月，被告復
    否犯行，未見悔意，自不宜再減輕被告此部分刑度，併此說
    明。
三、適用之法律：刑事訴訟法第368 條。
本案經檢察官姜麗儒到庭執行職務。
中　　華　　民　　國　　94　　年　　9 　　月　　23　　日
                  刑事第七庭    審判長法  官  莊飛宗
                                      法  官  黃憲文
                                      法  官  曾逸誠
以上正本證明與原本無異。
如不服本判決（施用第一級毒品部分），應於判決送達後10日內
向本院提出上訴書狀，其未敘述上訴理由者，並得於提起上訴後
10日內向本院補提理由書狀（均須按他造當事人之人數附繕本）
「切勿逕送上級法院」。
施用第二級毒品部分不得上訴。
中　　華　　民　　國　　94　　年　　9 　　月　　23　　日
　　　　　　　　　　　　　　　　　　　書記官  郭蘭蕙
附錄本案判決論罪科刑法條：
毒品危害防制條例第10條：
施用第一級毒品者，處6 月以上5 年以下有期徒刑。
施用第二級毒品者，處3 年以下有期徒刑。
